【裁判字號】    99,上更(一),125
【裁判日期】    990604
【裁判案由】    毒品危害防制條例
【裁判全文】
臺灣高等法院刑事判決             99年度上更(一)字第125號
上  訴  人
即  被  告  甲○○
指定辯護人  扶助律師 陳祥彬律師
上列上訴人因毒品危害防制條例案件，不服臺灣板橋地方法院98
年度訴字第1250號，中華民國98年9月2日第一審判決（起訴案號
：臺灣板橋地方法院檢察署98年度偵字第1012號），提起上訴，
判決後，經最高法院發回更審，本院判決如下：
    主  文
原判決關於甲○○被訴販賣第一級毒品海洛因既遂暨定執行刑部
分撤銷。
甲○○無罪。
    理  由
一、公訴意旨略以：被告甲○○明知海洛因為毒品危害防制條例
    第2 條第2 項第1 款所規定之第一級毒品，依法不得販賣、
    持有，竟基於販賣第一級毒品海洛因之犯意，以持用之0000
    000000號行動電話作為聯絡工具，先於不詳時日，向真實姓
    名年籍不詳之成年人以不詳代價購入不詳數量之海洛因後加
    以分裝，伺機販售牟利。嗣有陸啟雲於民國（下同）97年12
    月中旬，以所持用之0000000000號行動電話撥打被告所持用
    之上開行動電話，向其購買海洛因，被告甲○○遂與陸啟雲
    約定以每小包海洛因新臺幣（下同）1,000 元之價格，販賣
    1 小包海洛因予陸啟雲，並於同日在臺北縣三重市○○○路
    上之加油站對面，將1 小包海洛因交付予陸啟雲牟利。因認
    被告涉犯毒品危害防制條例第4 條第1 項販賣第一級毒品罪
    嫌云云。
二、按犯罪事實應依證據認定之，無證據不得認定犯罪事實，刑
    事訴訟法第154條第2項定有明文。而所謂認定犯罪事實之證
    據，係指足以認定被告確有犯罪行為之積極證據而言，該項
    證據自須適合於被告犯罪事實之認定，始得採為斷罪資料；
    苟積極證據不足為不利於被告事實之認定時，即應為有利於
    被告之認定，更不必有何有利之證據（最高法院29年度上字
    第3105號、30年度上字第816 號判例意旨參照）。又按刑事
    訴訟法第156 條第2 項規定：被告或共犯之自白不得作為有
    罪判決之唯一證據，仍應調查其他必要之證據，以察其是否
    與事實相符。其立法旨意乃在防範被告或共犯自白之虛擬致
    與事實不符，故對自白在證據上之價值加以限制，明定須藉
    補強證據以擔保其真實性，並非絕對可由法院自由判斷被告
    或共犯自白之證明力。況犯毒品危害防制條例第4 條第1 項
    至第4 項、第5 條第1 項至第4 項前段、第6 條第1 項至第
    4 項、第7 條第1 項至第4 項、第8 條第1 項至第4 項、第
    10條或第11條第1 、2 項之罪，供出毒品來源，因而破獲者
    ，得減輕其刑，修正前毒品危害防制條例第17條定有明文，
    則涉犯上開罪名之人，如供出毒品來源因而破獲，既得藉以
    邀求寬典減輕其刑，為擔保其所為不利於對向共犯陳述之真
    實性，尤應有足以令人確信其陳述為真實之補強證據，始得
    據為不利被告之認定。再刑事訴訟法第161 條第1 項規定：
    檢察官就被告犯罪事實，應負舉證責任，並指出證明之方法
    ，因此檢察官對於起訴之犯罪事實，應負提出證據及說服之
    實質舉證責任，倘所提出之證據，不足為被告有罪之積極證
    明，或其指出證明之方法，無從說服法院以形成被告有罪之
    心證，基於無罪推定之原則，自應為被告無罪判決之諭知，
    亦經最高法院著有92年度台上字第128 號判例可參。
三、公訴人認被告涉有販賣第一級毒品海洛因予陸啟雲既遂罪嫌
    ，無非係以證人陸啟雲於警詢、偵查中之證述，及被告持用
    黃明仁所有0000000000號行動電話之通聯紀錄為其論據。
四、訊據上訴人即被告甲○○矢口否認有販賣第一級毒品海洛因
    之犯行，辯稱：上開行動電話係黃明仁所有，黃明仁於97年
    12月18日入監服刑，在入監前委託被告代向陸啟雲催討債務
    ，被告係於同年月23日才拿到上開行動電話，不可能於同年
    月中旬即以該行動電話聯絡販毒等語。經查：
  (一)按毒品危害防制條例第四條所規定之販賣毒品罪，固不以販
    入之後復行賣出為要件，祇要以營利為目的，將毒品販入或
    賣出，有一於此，其犯罪即為完成。其行為態樣，可分為販
    入、賣出、販入後復行賣出等三種情形。在販入後復行賣出
    之場合，行為人意圖營利而販入毒品後，至首次賣出，乃二
    個舉動之接續實行，仍祇成立一個販賣既遂罪。最高法院98
    台上字第6405號判決意旨可資參照。本件公訴人於起訴書中
    記載「被告基於販賣第一級毒品海洛因之犯意，以持用之00
    00000000號行動電話作為聯絡工具，先於不詳時日，向真實
    姓名年籍不詳之成年人以不詳代價購入不詳數量之海洛因後
    加以分裝，伺機販售牟利」云云，然未提出任何證據證明被
    告基於營利目的，於何時、何地、向何人販入毒品，是此部
    分，自不成立販賣毒品既遂罪。
  (二)證人陸啟雲於警詢、偵查及本院上訴審審理時均稱：其與被
    告係經朋友黃明仁介紹認識，97年12月25日為警查獲時，其
    與被告認識不到兩個星期等語（見偵查卷第13頁、第124 頁
    、本院上訴審卷第86頁反面）；惟其於警詢時陳稱：「（問
    ：你以前是否曾經向甲○○購買過毒品？購買過幾次？價錢
    如何計算？）在97年12月10日，我曾經在三重市○○○路，
    向甲○○以1,000 元購買過1 包海洛因，今日（97年12月25
    日）是第2 次要向他購買，但還沒有買到就被警方查獲。」
    等語（見偵查卷第13頁）；復於偵查中具結證稱：「（問：
    97年12月25日被查獲之前向甲○○購買過幾次海洛因？）兩
    次，這次被警察抓是第二次。」、「（問：第一次是在何時
    、地向甲○○購買海洛因？）是我那個姓「黃」的朋友（指
    黃明仁），在97年12月10幾日時進去執行，他介紹甲○○給
    我認識的，他說我有需要就找甲○○，所以我97年12月10幾
    日，以0000000000撥打甲○○的0000000000的電話，跟他約
    在三重市○○○路上的加油站對面，那一次我是以1,000 元
    向他購買海洛因1 包，重量我還是不知道。」等語（見偵查
    卷第124 頁）；其於本院上訴審審理時具結證稱：「（問：
    跟甲○○買過幾次毒品？）兩、三次。時間在97年12月10幾
    號左右，這是第一次購買。」等語（見本院上訴審卷第86頁
    反面）。是證人陸啟雲前開所述，就其與被告認識之時間及
    交易毒品之時間、次數等，前後證詞並非一致。本件雖有被
    告持用黃明仁所有0000000000號行動電話之通聯紀錄可稽（
    見偵查卷第74至121 頁），惟查，黃明仁係於97年12月18日
    入監服刑，有臺灣宜蘭監獄在監或出監受刑人資料表可稽（
    見原審卷第73頁），且證人黃明仁於原審亦經借提到庭具結
    證稱：其於97年12月18日入監服刑，入監服刑前上開行動電
    話均係其在使用，其並無交予被告使用，入監服刑後，上開
    行動電話係放在其妻張怡伶那邊等語（見原審卷第92、93頁
    ），核與被告在偵審中所辯情節相符（見偵查卷第8 頁、原
    審卷第42頁反面、本院前審卷第48頁反面）；又本件僅有上
    開行動電話之通聯紀錄可參，但無通訊監察報告書（監聽譯
    文）可憑，通聯紀錄雖足證明陸啟雲於97年12月間有數十次
    與持用上開行動電話之人通聯，惟並無對話之內容，則被告
    是否有公訴人所指於97年12月10日（或10餘日）以上開行動
    電話與陸啟雲聯絡有關毒品交易之事宜，即非無疑，復未扣
    得任何毒品或交易毒品犯行之其他積極證據，自難逕認證人
    陸啟雲於偵審中所述被告於97年12月10日（或10餘日）販賣
    第一級毒品海洛因予伊既遂之情節確與事實相符。揆諸前揭
    說明，尚不得僅憑證人陸啟雲偵審中有瑕疵之唯一指述，而
    無其他補強證據足證其供述確與事實相符之情況下，遽認被
    告有公訴人所指販賣第一級毒品海洛因予陸啟雲既遂之犯行
    ，是被告被訴販賣第一級毒品海洛因予陸啟雲既遂部分，證
    據亦屬不足。
五、原審疏未詳查，就被告被訴販賣第一級毒品海洛因既遂部分
    ，遽為被告有罪之判決，容有未當，被告上訴否認犯行，指
    摘原判決此部分不當，為有理由，自應由本院就被告被訴販
    賣第一級毒品海洛因既遂暨定執行刑部分撤銷改判，並諭知
    被告此部分無罪。
據上論斷，應依刑事訴訟法第369 條第1 項前段、第301 條第1
項，判決如主文。
本案經檢察官曾俊哲到庭執行職務。
中    華    民    國    99    年    6     月    4     日
                  刑事第十庭審判長法  官  陳榮和
                                  法  官  李春地
                                  法  官  彭政章
以上正本證明與原本無異。
檢察官如不服本判決，應於收受送達後10日內向本院提出上訴書
狀，其未敘述上訴之理由者並得於提起上訴後10日內向本院補提
理由書（均須按他造當事人之人數附繕本）「切勿逕送上級法院
」。
                                  書記官  杜宜寧
中    華    民    國    99    年    6     月    4     日

司法院資訊處製作；財團法人民間司法改革基金會備份。
